最高法院刑事判決　　　　　　一○○年度台上字第二七九三號
上　訴　人　洪士仁
選任辯護人　莊柏林律師
　　　　　　翁方彬律師
上　訴　人　舒文華
選任辯護人　舒正本律師
　　　　　　翁方彬律師
上列上訴人等因偽造文書案件，不服台灣高等法院中華民國九十
九年一月二十二日第二審更審判決（九十八年度上更(一)字第一九
八號，起訴案號：台灣士林地方法院檢察署九十二年度偵字第三
一九六號），提起上訴，本院判決如下：
    主  文
上訴駁回。
    理  由
按刑事訴訟法第三百七十七條規定，上訴於第三審法院，非以判
決違背法令為理由，不得為之。是提起第三審上訴，應以原判決
違背法令為理由，係屬法定要件。如果上訴理由書狀並未依據卷
內訴訟資料，具體指摘原判決不適用何種法則或如何適用不當，
或所指摘原判決違法情事，顯與法律規定得為第三審上訴理由之
違法情形，不相適合時，均應認其上訴為違背法律上之程式，予
以駁回。本件原判決撤銷第一審之不當判決，改判仍論處上訴人
洪士仁、舒文華共同公務員明知為不實之事項，而登載於職務上
所掌之公文書，足以生損害於公眾罪刑，已詳敘認定犯罪事實之
依據及憑以認定之理由，並對上訴人等否認犯罪之辯詞，如何不
足採信，均依據卷內資料予以指駁說明，從形式上觀察，並無任
何違背法令之處。查證據之取捨及判斷，屬於事實審法院之職權
，苟其所為判斷，無違經驗法則及論理法則，即不能任意指為違
法。原判決依憑上訴人等之部分自白，證人A1、黃淑珍、林金城
、馬光明之證詞，「台北市政府警察局內湖分局實施檢查紀錄」
等證據調查之結果，綜合研判，認定上訴人等原係台北市政府警
察局內湖分局偵查員，負責刑事偵防工作。民國九十年四月十四
日下午八時許，因執行台北市政府警察局「正俗專案」，由洪士
仁先行前往台北市○○區○○路「千賓賓館」公共場所，喬裝嫖
客，向該賓館櫃檯女服務生黃淑珍要求電召女子姦淫，黃淑珍即
電召一名疑似大陸地區女子進入該賓館五○三室賣淫，而向洪士
仁收取新台幣四千五百元之嫖妓費用。迄同日下午八時三十分許
，洪士仁呼叫舒文華前來支援後，乃向黃淑珍及應召女子表明警
察身分，盤問該應召女子之年籍資料與負責人姓名，並向黃淑珍
索回上開嫖妓費用，該應召女子雖就其姓名、年籍為一致之陳述
，惟查無任何證件可資佐證，上訴人等明知該應召女子疑似大陸
來台之女子，可能涉及違反社會秩序維護法第六十七條第一項第
二款、第八十條及「台灣地區與大陸地區人民關係條例」第十八
條規定；又黃淑珍亦涉有刑法第二百三十一條第一項罪嫌，竟未
深入查證，即於同日二十二時許率將該應召女子交由應召站負責
人帶離而去。嗣由洪士仁在九十年四月十四日「台北市政府警察
局內湖分局實施檢查紀錄」公文書上填載「於千賓賓館實行臨檢
……未發現有……及其他違法事證」等不實事項，並由上訴人等
在該文書上簽名，足以生損害於公眾，嗣經秘密證人檢舉，始循
線查獲等情。並敘明證人A1已經第一審傳喚到庭實施交互詰問，
其證詞自有證據能力，所為證據之取捨及判斷，核無不合；雖原
判決贅敘第一審引用A1之警詢筆錄為詰問內容，其警詢筆錄為原
審筆錄之一部分，而有證據能力；且證人A1及A2其實為同一人，
原判決一面謂A1之證言有證據能力，一面又謂A2之證言無證據能
力，前後矛盾，均有不妥，但除去該等部分證據，仍應為同一事
實之認定，究與判決本旨無生影響，亦不得據為上訴第三審之適
法理由；另證人陳炳輝證稱：「長官有說不能釣魚，但是為了績
效，還是用釣魚方式，所以如果不承認，我們就任她離去」等語
，乃其個人意見之詞，無足採信，原判決未說明不予採信之理由
，復無判決理由欠備之違法；又查刑法第二百十三條之偽造文書
罪，所謂公務員明知為不實之事項而登載於職務上所掌之公文書
，祇須其明知所載之內容與事實不符為已足，並不以有違法之認
識為必要。而違反社會秩序維護法案件處理辦法第二十二條第一
項規定：警察人員因發現、受理民眾舉報、行為人自首或其他情
形知有違反本法行為之嫌疑者，除應必要調查外，應即填具本法
案件報告書，報請有管轄權之警察機關依法處理。洪士仁喬裝嫖
客前往「千賓賓館」召妓，即由黃淑珍電召一名疑似大陸女子進
入該賓館五○三室賣淫，並向洪士仁收取嫖妓費用，既經上訴人
等自白屬實，並經證人A1、黃淑珍證述：「應召女子是大陸的，
她的口音不是台灣的」等語無異，上訴人等明知黃淑珍有媒介應
召女子之行為，應召女子可能涉及違反社會秩序維護法第六十七
條第一項第二款、第八十條第一項及「台灣地區與大陸地區人民
關係條例」第十八條規定；且黃淑珍媒介賣淫亦疑有刑法第二百
三十一條第一項罪嫌，即應依違反社會秩序維護法案件處理辦法
第二十二條第一項規定填具案件報告書，報請有管轄權之警察機
關依法處理。竟著由洪士仁在「台北市政府警察局內湖分局實施
檢查紀錄」上填載「於千賓賓館實行臨檢……未發現有……及其
他違法事證」等不實事項。毋論上訴人執行之「正俗專案」，究
否為警察勤務條例之「臨檢」、抑為「釣魚辦案」、或為「陷害
教唆」，其等所蒐集之資料有無證據能力，應召女子能否裁罰，
黃淑珍有無刑責，上訴人等均應依法移送究辦、據實填載，其等
明知所載內容與事實不符，即已構成公務員故意登載不實罪，非
僅止於行政疏失而已，原判決論以刑法第二百十三條之偽造文書
罪刑，適用法則，核無不合。至於應召女子已否成年，均涉嫌違
反上開規定；又「台北市政府警察局內湖分局實施檢查紀錄」之
登載時間與應召女子離去賓館之時間，亦屬無關；另上訴人除「
千賓賓館」五○三室外，有無對其他房間臨檢，均無解於其等罪
責，與判決結果不生影響。茲A1已於審判中證述明確，別無再訊
問之必要，原審未再予傳訊調查，復無調查未盡之違法。末查共
同正犯之意思聯絡，不限於事前有所協議，其於行為當時，基於
相互之認識，以共同犯罪之意思參與者，即無礙於共同正犯之成
立。舒文華應洪士仁之呼叫而至「千賓賓館」支援，既已表明警
察身分，參與臨檢，並由其向黃淑珍索回嫖妓費用，已明知應召
女子與黃淑珍可能涉案，仍於洪士仁所填載不實之「台北市政府
警察局內湖分局實施檢查紀錄」上簽名，其與洪士仁間顯有犯意
之聯絡及行為之分擔，原判決論以共同正犯，尤無不當。上訴意
旨，對於原判決究竟如何違背法令，並未依據卷內資料為具體之
指摘，仍執陳詞，對於原判決已詳為論斷及說明之事項，再為事
實上之爭辯，並對原審認事用法之職權行使，任意指摘，難謂已
符合首揭法定上訴要件，其等上訴違背法律上之程式，均應予駁
回。至第三審法院於判決駁回上訴時得同時諭知緩刑者，以上訴
無理由之實體判決為限，本件係以上訴不合法而從程序上駁回，
洪士仁檢具人事資料列印報表、村長證明書、戶口名簿、在學證
明等資料請求宣告緩刑，即無從審酌，併此敘明。
據上論結，應依刑事訴訟法第三百九十五條前段，判決如主文。
中    華    民    國  一○○  年    五    月  二十六  日
                      最高法院刑事第八庭
                          審判長法官  花  滿  堂  
                                法官  黃  正  興  
                                法官  洪  昌  宏  
                                法官  徐  昌  錦  
                                法官  王  聰  明  
本件正本證明與原本無異
                                      書  記  官  
中    華    民    國  一○○  年    五    月  二十七  日
                                                      V